臺灣臺南地方法院刑事判決
109年度易字第1396號
公  訴  人  臺灣臺南地方檢察署檢察官
被      告  楊東融


上列被告因妨害自由案件，經檢察官提起公訴（109年度偵字第1
8184號），本院判決如下：
    主  文
楊東融犯強制罪，處拘役貳拾日，如易科罰金，以新臺幣壹仟元
折算壹日。
    事  實
一、楊東融於民國109年9月5日下午，騎乘車號000-000號普通重
    型機車，沿臺南市善化區市178線（往善化方向）行駛，途
    經善化區成功路2號附近時，因認前方車輛車速慢而往左超
    車時，遭同向左後方由張豐義所駕駛之車號000-0000號自用
    小客車按鳴喇叭，楊東融心生不滿，於109年9月5日15時許
    ，行駛至臺南市善化區大成路陸橋上(東向西方向快車道）
    時，見張豐義駕駛車號000-0000號自用小客車因預備停等紅
    燈而減速，基於妨害自由之犯意，將機車行駛至張豐義所駕
    駛車號000-0000號自小客車右側，且車頭偏向車號000-0000
    號自小客車車身，以此方式攔停張豐義所駕駛車號000-0000
    號自小客車，並拍打該車引擎蓋，阻擋車號000-0000號自小
    客車往前行駛，而以此強暴之方式妨害張豐義駕車往前行駛
    之權利。
二、案經張豐義訴由臺南市政府警察局善化分局移送臺灣臺南地
    方檢察署檢察官偵查起訴。
    理  由
一、關於證據能力之認定：
㈠、以下所引用具傳聞證據性質之供述證據，因檢察官、被告楊
    東融於本案言詞辯論終結前，均未爭執其證據能力，本院審
    酌前開證據之作成或取得之狀況，並無非法或不當取證之情
    事，且亦無顯不可信之情況，依刑事訴訟法第159條之5規定
    ，均具有證據能力。
㈡、其餘所引用卷內非供述證據性質之證據資料，均無違反法定
    程序取得之情形，依刑事訴訟法第158條之4規定之反面解釋
    ，均應有證據能力，合先敘明。
二、訊據被告楊東融固坦承於上開時、地騎乘機車攔停告訴人張
    豐義駕駛之上開自小客車，並拍打引擎蓋之事實，惟否認涉
    有強制罪嫌，辯稱：其並未完全擋住告訴人行車，告訴人車
    輛左側還有空間可以往前行駛云云。經查：
㈠、被告於109年9月5日下午，騎乘車號000-000號普通重型機車
    ，沿臺南市善化區市178線（往善化方向）行駛，途經善化
    區成功路2號附近時，因認前方車輛車速慢而往左超車時，
    遭同向左後方由告訴人所駕駛之車號000-0000號自用小客車
    按鳴喇叭，被告心生不滿，於109年9月5日15時許，行駛至
    臺南市善化區大成路陸橋上(東向西方向快車道）時，見告
    訴人駕駛車號000-0000號自用小客車因預備停等紅燈而減速
    ，將機車行駛至告訴人所駕駛車號000-0000號自小客車右側
    ，且車頭偏向車號000-0000號自小客車車身，攔停告訴人所
    駕駛車號000-0000號自小客車，並拍打該車引擎蓋等事實，
    為被告所不爭執，並據證人即告訴人楊東融於警詢及偵查中
    證述（警卷第3至13頁、偵卷第21至25頁）、證人張芷瑄於
    警詢中證述（警卷第33至39頁）情節相符，並有行車紀錄器
    翻拍照片5張、車輛詳細資料報表2份（警卷第73至77頁、第
    79至81頁）在卷可按，此部分之事實應堪認定。
㈡、被告雖辯稱其並未完全擋住告訴人行車，告訴人車輛左側還
    有空間可以往前行駛云云。然查，告訴人駕駛自小客車原行
    駛在快車道上，左側隔雙黃線緊鄰對向車道，被告騎乘機車
    靠近告訴人自小客車右側車頭，已阻擋告訴人行車方向，告
    訴人若貿然左偏，可能侵入對向車道而發生危險，導致告訴
    人無法繼續往前行駛，而不得不停車，被告所為已妨害告訴
    人正常駕車之權利，其上開辯解均不足採。
㈢、綜上所述，本件事證明確，被告犯行已堪認定，應予依法論
    科。　　
三、論罪科刑
㈠、按刑法第304條第1項強制罪保護法益為人之意思決定自由與
    身體活動自由；刑法第304條之強暴、脅迫，祇以所用之強
    脅手段足以妨害他人行使權利，或足使他人行無義務之事為
    已足，並非以被害人之自由完全受其壓制為必要（最高法院
    28年上字 第8650號判例參照）。核被告所為，係犯刑法第3
    04條第1項之強制罪。
㈡、爰以行為人之責任為基礎，審酌被告之犯罪動機係因不滿遭
    告訴人鳴按喇叭，即以攔停及拍打引擎蓋之方式妨害告訴人
    正常駕車之權利，復參酌被告於偵查中及本院審理時雖承認
    客觀犯行，然否認主觀犯意之犯後態度，無前科紀錄，暨被
    告自述學歷為專科畢業之智識程度，現在無業，與母親同住
    （本院卷第40頁）之家庭生活狀況等一切情狀，量處如主文
    所示之刑，並諭知如易科罰金之折算標準，以示懲儆。
據上論斷，應依刑事訴訟法第299條第1項前段，刑法第304條第1
項、第41條第1項前段，刑法施行法第1條之1第1項，判決如主文
。
本案經檢察官林慧美提起公訴，檢察官廖羽羚到庭執行職務。
中　　華　　民　　國　　110 　年　　1 　　月　　12　　日
　　　　　　　　　刑事第七庭  法　官　高如宜
以上正本證明與原本無異
如不服本判決應於收受本判後20日內向本院提出上訴書狀，並應
敘述具體理由。其未敘述上訴理由者，應於上訴期間屆滿後20日
內向本院補提理由書狀（均須按他造當事人之人數附繕本）「切
勿逕送上級法院」。
  　　　　　　　　　　　　　　書記官　黃郁淇
中　　華　　民　　國　　110 　年　　1 　　月　　13　　日

附錄本案論罪科刑條文：
中華民國刑法第304條
以強暴、脅迫使人行無義務之事或妨害人行使權利者，處3年以
下有期徒刑、拘役或9千元以下罰金。
前項之未遂犯罰之。